臺灣基隆地方法院民事裁定　　　　　　　99年度事聲字第76號
異　議　人　花旗（台灣）商業銀行股份有限公司
法定代理人　管國霖
相　對　人　徐玉英
上列當事人間拍賣抵押物強制執行事件，異議人就本院民事執行
處司法事務官於民國99年 3月30日所為99年度司執字第3147號駁
回異議人強制執行聲請之裁定提出異議，本院裁定如下：
    主  文
異議駁回。
    理  由
一、按當事人對於司法事務官處理事件所為之終局處分，得於處
    分送達後10日之不變期間內，以書狀向司法事務官提出異議
    ；司法事務官認前項異議有理由時，應另為適當之處分，認
    異議為無理由者，應送請法院裁定之；法院認異議為有理由
    時，應為適當之裁定，民事訴訟法第 240條之4第1、2、3項
    分別定有明文。本件異議人因拍賣抵押物強制執行事件，經
    本院民事執行處司法事務官認異議人未依期限補正債權讓與
    通知相對人之證明，而於民國99年 3月30日以99年度司執字
    第3147號民事裁定駁回異議人強制執行之聲請，該裁定於99
    年4月6日送達異議人，異議人不服，於99年 4月13日提出異
    議，未逾法定期間，合先敘明。
二、異議意旨略以：本件執行標的原權利人雖為美商花旗銀行股
    份有限公司台北分公司（以下簡稱美商花旗公司），惟該公
    司依企業併購法規定，業於98年8月1日將該行在台部分營業
    、資產及負債分割予異議人，由異議人承受原美商花旗公司
    之權利義務，就執行標的亦已辦妥抵押權變更登記，抵押權
    既不得與所擔保之債權分離而讓與，異議人受讓該債權自屬
    無疑。又債權讓與為觀念通知，本不以債務人知悉債權讓與
    情事為成立要件，異議人於98年7月1日已就公司分割及業務
    移轉之意旨刊登於新聞紙，並與美商花旗公司於業務分割日
    前，於共同所屬之網站上即公告業務移轉事宜，因銀行網站
    兼具許多功能性，其對駭客之防範程度非一般網站可以比擬
    ，已大大降低駭客入侵竄改之風險，併參酌尼爾森媒體研究
    對於各媒體之接觸率所做之調查，顯示網路從西元2004年開
    始成長為第二大媒體（僅次於電視），其接觸率和報紙旗鼓
    相當，反而於86年起，民眾之閱報率逐年衰退，上網率則逐
    年增加，顯示消費者的使用行為正在改變，故異議人於網路
    公開公告美商花旗銀行業務移轉通知訊息，足認屬異議人對
    相對人債權讓與之通知，原裁定未察，駁回異議人強制執行
    之聲請，於法不合，為此聲明異議，請求准予續行強制等語
    。
三、按金融機構概括承受或概括讓與者，準用本法之規定。外國
    金融機構與本國金融機構合併、概括承受或概括讓與者，亦
    同。第一項外國金融機構與本國金融機構合併、概括承受或
    概括讓與辦法，由主管機關另定之。金融機構合併法第18條
    第1項前段、第4項定有明文。又外國金融機構與本國金融機
    構合併、概括承受或概括讓與，除前項規定外，相關決議、
    通知或公告及其股東與債權人權益保障等程序，外國金融機
    構依其總機構所在地有關法令為之，本國金融機構依本法有
    關規定為之，亦據行政院金融監督管理委員會90年 7月24日
    公布之外國金融機構與本國金融機構合併概括承受或概括讓
    與辦法第3條第2項所明定。是本國金融機構債權讓與之通知
    或公告，自應依金融機構合併法之相關規定為之。次按金融
    機構為概括承受、概括讓與、分次讓與主要部分之營業及資
    產負債，或依第11條至第13條規定辦理者，債權讓與之通知
    得以公告方式代之，金融機構合併法第18條第 3項定有明文
    。故外國金融機構與本國金融機構合併、概括承受或概括讓
    與時，關於本國金融機構概括承受外國金融機構之債權，仍
    應依我國債權讓與之相關規定，對債務人為債權讓與之通知
    ，而該通知得以公告方式代之。查異議人與美商花旗銀行依
    企業併購法第32條以下有關分割之規定，共同申請於98年 8
    月 1日將美商花旗銀行在台分行部分營業、資產及負債分割
    予異議人，有行政院金融監督管理委員會98年 7月17日金管
    銀外字第09800316561號函可稽。而依企業併購法第4條第 6
    款規定，分割係指公司依本法或其他法律規定將其得獨立營
    運之一部或全部之營業「讓與」既存或新設之他公司，作為
    既存公司或新設公司發行新股予該公司或該公司股東對價之
    行為而言，則美商花旗銀行上開分割行為，係將其部分營業
    、資產及負債「讓與」異議人，依前開說明，就本件債權讓
    與部分，仍應適用民法第297條第1項規定。又美商花旗銀行
    經由分割概括讓與權利予異議人，異議人概括承受美商花旗
    銀行之業務，均屬金融機構合併法所規定概括承受、概括讓
    與之行為，異議人既為本國金融機構，依金融機構合併法及
    外國金融機構與本國金融機構合併概括承受或概括讓與辦法
    之規定，其債權讓與之通知即得以公告之方式代之，則美商
    花旗銀行將對相對人之債權讓與異議人，在未依法通知或公
    告前，對於相對人不生債權讓與之效力。惟異議人所提出之
    業務移轉通知書及業務移轉之公告等件影本，其上不僅未記
    載本件債權債務關係之原因事實、金錢數額、相對人姓名等
    足資特定本件債權債務關係之資料，更未有記載任何「債權
    讓與」之字樣，縱其有公告債權讓與之意思，然就客觀面觀
    察，實難認相對人在閱讀上開公告或通知書之後，即可知有
    債權讓與之事實存在，尚難認具有債權讓與通知之效力。
四、又按執行名義成立後，債權人將債權讓與於第三人，該第三
    人為強制執行法第4條之2第1項第1款所稱之繼受人，雖得以
    原執行名義聲請強制執行，惟民法第297條第1項既明定債權
    之讓與，非經讓與人或受讓人通知債務人，對於債務人不生
    效力，則債權受讓人於該項讓與對債務人生效前，自不得對
    債務人為強制執行。是債權受讓人依強制執行法第4條之2規
    定，本於執行名義繼受人身分聲請強制執行者，除應依同法
    第 6條規定提出執行名義之證明文件外，對於其為適格之執
    行債權人及該債權讓與已對債務人發生效力等合於實施強制
    執行之要件，亦應提出證明，併供執行法院審查（最高法院
    98年6月22日98年度第3次民事庭會議(一)決議參照），此為強
    制執行開始之要件。經查，異議人聲請對相對人為強制執行
    ，僅提出本院簡易庭所核發98年度司拍字第66號民事裁定、
    抵押權設定契約書、他項權利書狀及借款契約書等件，並未
    提出將債權讓與事實通知相對人之證明，即不能認為債權讓
    與已對相對人發生效力，經本院民事執行處司法事務官定期
    命異議人提出本件債權讓與已通知相對人之證明文件，異議
    人未依期補正，自不得對相對人為強制執行。從而，本院司
    法事務官以強制執行之要件不備，裁定駁回異議人強制執行
    之聲請，核無不合，異議意旨指摘原裁定不當，為無理由，
    應予駁回。
五、依民事訴訟法第240條之4第3項後段，裁定如主文。
中    華    民    國  100    年    3      月    17    日
                  民事庭法  官  陳湘琳
以上正本係照原本作成。
如不服本裁定應於送達後10日內向本院提出抗告狀，並繳納抗告
費新臺幣1,000元。
中    華    民    國   100    年    3     月    17    日
                        書記官  洪佳如